【裁判字號】    95,易更(一),15
【裁判日期】    950926
【裁判案由】    傷害
【裁判全文】
臺灣臺北地方法院刑事判決          95年度易更(一)字第15號
公  訴  人  臺灣臺北地方法院檢察署檢察官
被      告  乙○○
上列被告因傷害案件，經檢察官聲請以簡易判決處刑（九十五年
度偵字第六七七七號），本院認不宜以簡易判決處刑，改依通常
程序審理（九十五年度簡字第一二六八號），經本院以九十五年
度易字第一０七七號判決公訴不受理，檢察官提起上訴，經臺灣
高等法院以九十五年度上易字第一三二七號判決撤銷發回，嗣於
準備程序進行中，被告就被訴事實為有罪之陳述，經本院合議庭
裁定依簡式審判程序審理，本院判決如下：
    主  文
乙○○傷害人之身體，處拘役貳拾日，如易科罰金，以銀元參佰
元即新台幣玖佰元折算壹日。
    事  實
一、乙○○與甲○○係夫妻，二人間屬於家庭暴力防治法第三條
    第二款之家庭成員關係，但二人感情不睦，甲○○於民國九
    十四年六月二十三日某時至臺北縣汐止市○○○路八十六巷
    二十四號乙○○所經營之炸雞店，因家務問題與乙○○發生
    口角爭執，乙○○不耐甲○○刻意到店內鬧事，遂生傷害人
    身體之犯意，以徒手毆打甲○○，致甲○○受到下背部瘀傷
    、下腹部挫傷、左手肘、右手肘、左前臂、左下肢多處、右
    下肢多處瘀傷等傷害（聲請簡易判決處刑書誤載為「腹、腰
    、四肢多處瘀傷之傷害」）。
二、案經甲○○訴請臺灣臺北地方法院檢察署檢察官偵查後聲請
    以簡易判決處刑，本院認不宜以簡易判決處刑，改依通常程
    序審理。
    理  由
一、訊據被告乙○○對於在上開時間、地點，因家務問題與告訴
    人甲○○發生口角，嗣因不耐告訴人在其經營之炸雞店內鬧
    事，乃徒手毆打告訴人，致告訴人受到下背部瘀傷、下腹部
    挫傷、左手肘、右手肘、左前臂、左下肢多處、右下肢多處
    瘀傷之傷害等情，均坦承不諱（見他字卷第十三頁、本院九
    十五年度簡字第一二六八號卷第十一頁、本院準備程序筆錄
    第二頁、審判筆錄第二頁），核與告訴人指訴相符，並有萬
    芳醫院九十四年六月二十四日家庭暴力驗傷診斷書在卷可稽
    （見偵查卷第九頁、他字卷第四頁），可佐被告前開出於任
    意性之自白與事實相符，得採為認定事實之證據。本件事證
    明確，被告犯行已堪認定，應依法論科。
二、查刑法部分條文於九十四年二月二日公布，於被告行為後之
    九十五年七月一日施行，其中刪除刑法第五十六條，修正第
    二條、第二十五條、第二十六條、第二十八條、第三十三條
    、第五十五條規定。按行為後法律有變更者，適用行為時之
    法律，但行為後之法律有利於行為人者，適用最有利於行為
    人之法律，現行刑法第二條第一項定有明文。又刑法第二百
    七十七條第一項傷害罪，法定刑得處銀元一千元以下罰金，
    據修正後刑法施行法增訂第一條之一規定：「中華民國九十
    四年一月七日刑法修正施行後，刑法分則編所定罰金之貨幣
    單位為新臺幣。九十四年一月七日刑法修正時，刑法分則編
    未修正之條文定有罰金者，自九十四年一月七日刑法修正施
    行後，就其所定數額提高為三十倍。但七十二年六月二十六
    日至九十四年一月七日新增或修正之條文，就其所定數額提
    高為三倍」及刑法第三十三條第五款修正為：「主刑之種類
    如下：... 五罰金：新臺幣一千元以上，以百元計算之」等
    規定，是依修正後之法律，刑法第三百三十九條第一項詐欺
    取財罪所得科處之罰金刑最高為新臺幣三萬元、最低為新臺
    幣一千元；然依被告行為時之刑罰法律，即罰金罰鍰提高標
    準條例第一條前段規定之提高倍數十倍及刑法第三十三條第
    五款規定之罰金最低額一元計算，該罪之罰金刑最高為銀元
    一萬元，最低額為銀元一元，若換算為新臺幣，最高額雖與
    新法同為新臺幣三萬元，然最低額僅為新臺幣三元。因此，
    比較上述修正前、後之規定，自以被告行為時關於科處罰金
    刑之刑罰法律較有利於被告。另被告於行為時之刑法第四十
    一條第一項前段規定：「犯最重本刑為五年以下有期徒刑以
    下之刑之罪，而受六個月以下有期徒刑或拘役之宣告，因身
    體、教育、職業、家庭之關係或其他正當事由，執行顯有困
    難者，得以一元以上三元以下折算一日，易科罰金。」，又
    被告行為時之易科罰金折算標準，修正前罰金罰鍰提高標準
    條例第二條前段（現已刪除）規定，就其原定數額提高為一
    百倍折算一日，則被告行為時之易科罰金折算標準，應以銀
    元三百元折算一日，經折算為新臺幣後，應以新臺幣九百元
    折算為一日。惟九十五年七月一日修正公布施行之刑法第四
    十一條第一項前段則規定：「犯最重本刑為五年以下有期徒
    刑以下之刑之罪，而受六個月以下有期徒刑或拘役之宣告者
    ，得以新臺幣一千元、二千元或三千元折算一日，易科罰金
    。」，比較修正前後之易科罰金折算標準，以九十五年七月
    一日修正公布施行前之規定，較有利於被告，亦應適用修正
    前刑法第四十一條第一項前段規定，定其折算標準。是核被
    告所為係犯修正前刑法第二百七十七條第一項傷害罪。爰審
    酌被告前曾因傷害、竊盜等案件經判決執行，有臺灣高等法
    院被告前案紀錄表在卷可稽，雖未構成累犯，然可佐被告與
    告訴人確實感情不睦，犯罪後雖坦承犯行，然其經前次科刑
    應知動手毆打並無法解決家務問題，卻仍再犯、告訴人所受
    傷勢，與其犯罪之動機、手段、目的等一切情狀，量處如主
    文所示之刑，並諭知易科罰金之折算標準。被告雖請求為緩
    刑之諭知，惟其有上開犯罪科刑之紀錄，竊盜罪部分並經諭
    知緩刑三年確定，雖未構成累犯，然本院認尚不宜遽以宣告
    緩刑，附此說明。
據上論斷，應依刑事訴訟法第四百五十二條、第二百七十三條之
一、第二百九十九條第一項前段，現行刑法第二條第一項，修正
前刑法第二百七十七條第一項、第四十一條第一項前段，修正前
罰金罰鍰提高標準條例第一條前段、第二條，現行法規所定貨幣
單位折算新台幣條例第二條，判決如主文。
本案經檢察官侯靜雯到庭執行職務
中    華    民    國    95    年    9     月    26    日
                  刑事第四庭    法  官  黎惠萍
上正本證明與原本無異。
如不服本判決，應於判決送達後10日內向本院提出上訴狀（應抄
附繕本）。告訴人或被害人如對於本判決不服者，應具備理由請
求檢察官上訴，其上訴期間之計算係以檢察官收受判決正本之日
期為準。
                                書記官  楊麗娟
中    華    民    國    95    年    9     月    26    日
附錄本案論罪科刑法條全文
修正前刑法第二百七十七條第一項
中華民國刑法第二百七十七條
（普通傷害罪）
傷害人之身體或健康者，處三年以下有期徒刑、拘役或一千元以
下罰金。
犯前項之罪因而致人於死者，處無期徒刑或七年以上有期徒刑；
致重傷者，處三年以上十年以下有期徒刑。


司法院資訊處製作；財團法人民間司法改革基金會備份。
